【裁判字號】    88,易,1479
【裁判日期】    890421
【裁判案由】    傷害等
【裁判全文】
臺灣彰化地方法院刑事判決                        八十八年度易字第一四七九號
    公  訴  人  臺灣彰化地方法院檢察署檢察官
    被      告  戊○
    被      告  丁○○
    被      告  丙○○○
    被      告  乙○○
    被      告  甲○○
右列被告因傷害等案件，經檢察官提起公訴（八十八年度偵字第八六八六號），本院
判決如左：
    主      文
戊○、丁○○、丙○○○共同傷害人之身體，各處拘役參拾日，如易科罰金，以參佰
元折算壹日。
甲○○毀損他人之祖先牌位及香爐，足以生損害於他人，處拘役貳拾伍日，如易科罰
金，以參佰元折算壹日；又傷害人之身體，處拘役貳拾伍日，如易科罰金，以參佰元
折算壹日。應執行拘役肆拾伍日，如易科罰金，以參佰元折算壹日。
乙○○無罪。
    事      實
一、戊○及丙○○○係夫妻，丁○○為其子，甲○○為其媳，而乙○○為甲○○之弟
    ，渠等間具有家庭暴力防治法第三條第一款、第三款及第四款之家庭成員關係。
    甲○○因與其夫丁○○爭吵而返回娘家居住，於民國（下同）八十八年七月二十
    五日十時三十分許，夥同其弟乙○○及學生羅慧娟至彰化縣田尾鄉饒平村東平巷
    二一號夫家，欲取回其私人物品，在樓上房間整理衣物時，與丁○○發生爭執
    ，丁○○以甲○○之前咬傷婆婆為由，要求甲○○向丙○○○下跪道歉，甲○○
    聞言憤而持丁○○之祖先牌位及香爐衝到陽台，丁○○亦追至陽台，以挑釁之口
    吻稱：你敢給我丟，聞言盛恕之甲○○即基於毀損之故意，將手中之祖先牌位及
    香爐丟下，足以生損害於戊○一家人，丁○○即基於普通傷害之故意，出手毆打
    甲○○，在樓上另一房間拆解電腦之乙○○聞聲前來，將二人拉開，並抓住丁○○制止其繼續毆打甲○○，戊○夫婦在樓下見到墜下而損壞之祖先牌位及香爐，
    亦隨即上樓至陽台，戊○憤而基於普通傷害之故意，出手掌摑甲○○，並與同基
    於普通傷害故意之丙○○○及丁○○聯手毆打甲○○，甲○○不甘受害亦基於普
    通傷害之故意，出手反擊毆打該三人，並互相扭打在一起，乙○○見狀，護著甲○○並試圖拉開及制止毆打甲○○之戊○等三人，一陣互毆後，甲○○受有左眼
    眶下挫傷瘀血、顏面挫裂傷、右手指裂傷、右手挫腫傷、左手肘挫裂傷、左小腿
    挫腫傷、頸部兩處挫裂傷之傷害，戊○受有腹部、右手、右膝、頸部挫裂傷之傷
    害，丁○○則受有下唇瘀血、右手、左手及左大腿挫裂傷等傷害。
二、案經甲○○、戊○及丁○○訴由彰化縣警察局北斗分局報請臺灣彰化地方法院檢
    察署檢察官偵查起訴。
    理      由
甲、有罪部分
一、訊據被告戊○、丁○○及甲○○對於前揭時地傷害及毀損之事實均坦承不諱，且
    彼此供述大致相符，並據證人羅慧娟於警訊時證述甚詳，復有診斷證明書及照片
    等在卷可稽，被告丙○○○雖矢口否認有何傷害犯行，辯稱：伊係被打，並無打
    人云云，惟查，右揭事實業經甲○○、乙○○及證人羅慧娟陳述及證述明確，復
    有診斷證明書附卷可稽，丙○○○空言否認犯行，顯不足採。本件事證明確，被
    告等人之犯行堪以認定。
二、核被告戊○、丙○○○、丁○○及甲○○所為，均係犯刑法第二百七十七條第一
    項之傷害罪，屬家庭暴力防治法第二條第二項之家庭暴力罪。甲○○另犯刑法第
    三百五十四條之毀損罪。戊○、丙○○○與丁○○間具有犯意聯絡及行為分擔，
    為共同正犯。甲○○所犯傷害與毀損二罪間，犯意各別，行為互殊，應予分論併
    罰。爰審酌被告等人之犯罪動機、目的、彼此之關係、所生危害及犯罪後之態度
    等一切情狀，分別量處如主文所示之刑，並諭知易科罰金之折算標準，及定應執
    行之刑。
乙、無罪部分
一、公訴意旨略以：被告乙○○於八十八年七月二十五日十時三十分許，在彰化縣田
    尾鄉饒平村東平巷二一０號，因故與甲○○共同毆打戊○及丁○○，致戊○受有
    腹部、右手、右膝及頸部挫裂傷，丁○○則受有下唇瘀血、右手、左手及左大腿
    挫裂傷等傷害，因認乙○○涉有共同傷害罪嫌云云。
二、按犯罪事實應依證據認定之，無證據不得推定其犯罪事實，又不能證明被告犯罪
    者，應諭知無罪之判決，此於刑事訴訟法第一百五十四條及同法第三百零一條第
    一項分別定有明文。訊據被告乙○○堅決否認有何傷害犯行，辯稱：伊見姐姐與
    姐夫一家人互相扭打在一起，只是上前勸架並拉開他們而已等語。經查，戊○及
    丁○○指稱乙○○係拉住渠等二人，讓甲○○毆打，因認乙○○共同涉有傷害罪
    嫌，惟查，乙○○見姐姐因將張家之祖先牌位丟下而被人毆打，並進而互毆扭打
    在一起，基於勸架及保護姐姐之立場，為免其姐再受戊○父子毆打，遂將戊○父
    子拉開或抓住，在互相扭打之混亂場面中，甲○○雖因此趁機毆打戊○父子，然
    難認其與甲○○間有何犯意聯絡及行為分擔可言。況且，證人羅慧娟於警訊時亦
    證稱：「乙○○在現場勸架，並未看見有參與互毆」等語。此外，復查無其他積
    極證據足資證明乙○○有何共同傷害之犯行，揆諸首開說明，被告犯罪不能證明
    ，自應為無罪之諭知。
據上論斷，應依刑事訴訟法第二百九十九條第一項前段、第三百零一條第一項，刑法
第二十八條、第二百七十七條第一項、第三百五十四條、第四十一條、第五十一條第
六款，罰金罰鍰提高標準條例第一條前段、第二項，判決如主文。
中      華      民      國      八十九    年      四    月     二十一   日
                                          法      官
如不服本判決，應於判決送達後十日內，向本院提出上訴狀（須附繕本）。


司法院資訊處製作；財團法人民間司法改革基金會備份。
